【裁判字號】    98,易,733
【裁判日期】    980826
【裁判案由】    贓物
【裁判全文】
臺灣屏東地方法院刑事判決               98年度易字第733號
公  訴  人  臺灣屏東地方法院檢察署檢察官
被      告  甲○○
上列被告因贓物案件，經檢察官提起公訴（98年度偵字第1293號
），被告於準備程序就被訴事實為有罪之陳述，本院合議庭裁定
由受命法官獨任逕行簡式審判程序，並予判決如下：
    主  文
甲○○故買贓物，處罰金新臺幣貳萬元，如易服勞役，以新臺幣
壹仟元折算壹日；減為罰金新臺幣壹萬元，如易服勞役，以新臺
幣壹仟元折算壹日。
    事  實
一、甲○○無不良前科、素行尚佳，於民國94年間，因其騎乘之
    車牌號碼PKD-440 號重型機車（引擎號碼GY6D-793223 號，
    車主為甲○○之母林金）老舊不堪使用，遂以新臺幣（下同
    ）1 萬元之代價，於94年間之某日在高雄縣大坪頂將上開機
    車委請黃仁和修理。黃仁和遂向綽號「阿賢」之真實姓名年
    籍不詳之人購買J2E-096 號重型機車（該車原引擎號碼為SA
    25GF-110106 號、車身號碼為RFBSA25GF5B110280 號，車主
    為方彥博，於94年9 月29日15時在屏東縣屏東市○○路與仁
    愛路口發現遭竊），並將該車之引擎號碼偽造為GY6D-79322
    3 號、噴漆為黑色、磨除車身號碼後，再懸甲○○PKD-440
    號之舊車牌，然後再將之交付予甲○○。甲○○明知黃仁和
    所交付之車輛與原本之車輛迥不相同，顯係贓物，仍基於故
    買贓物之犯意，將1 萬元之款項交付與黃仁和後而購入之。
    嗣員警於98年1 月20日在甲○○位於屏東縣萬丹鄉○○村○
    ○街70號之住處前，因發現甲○○所騎乘機車之車型、廠牌
    與原車型不符合，且車身號碼烙印處有遭破壞之痕跡，經徵
    得甲○○同意將上開重型機車查扣留置，並以電解法還原出
    查扣機車之原引擎及車身號碼，因而查獲上情。
二、案經屏東縣政府警察局屏東分局報告屏東地方法院檢察署檢
    察官偵查起訴。
    理  由
一、本案被告甲○○所犯贓物罪，並非法定刑為死刑、無期徒刑
    或最輕本刑3 年以上有期徒刑之罪，亦非高等法院管轄第一
    審之案件，而被告於本院準備程序中就被訴事實為有罪之陳
    述，本院合議庭乃裁定由受命法官獨任進行簡式審判程序。
    又簡式審判程序之證據調查，依刑事訴訟法第273 條之2規
    定，不受同法第159 條第1 項審判外陳述排除之限制，再被
    告對於卷內之各項證據，亦不爭執證據能力，故卷內所列之
    各項證據，自得作為證據，先予敘明。
二、上揭犯罪事實，業據被告甲○○於本院訊問時坦承不諱，核
    與證人黃仁和於偵訊之證述（見偵卷第23至24頁）及被害人
    方彥博之父乙○○指訴上開重型機車遭竊取之情節（餐警卷
    第31至32頁、偵卷第92頁）大致相符，復有光陽牌機車型號
    GY6D查詢照片4 張、電解還原引擎及車身號碼照片6 張、光
    陽牌機車型號SA25GF查詢照片3 張、贓物認領保管單、屏東
    縣警察局車輛尋獲電腦輸入單各1 紙附卷可稽（見警卷第29
    至30頁、第31至33頁、第24頁、第23頁，偵卷第13至15頁）
    ，足見被告前揭自白，核與客觀事實相符，堪予採信。是本
    件事證至臻明確，被告甲○○之犯行洵堪認定。
三、論罪科刑部分
  (一)按行為後法律有變更者，適用行為時之法律。但行為後之法
    律有利於行為人者，適用最有利於行為人之法律，刑法第2
    條第1 項定有明文。次按刑法第2 條第1 項之規定，係規範
    行為後「法律變更」所生新舊法比較適用之準據法，故被告
    行為後刑法條文之修正，對於被告並無有利或不利之情形者
    ，即無適用修正後刑法第2 條第1 項之規定比較新舊法適用
    之問題（最高法院95年度第21次刑事庭會議決議參照）。茲
    因本件論罪科刑所適用刑法業於94年2 月2 日以華總一義字
    第09400014901 號令修正公布，並自95年7 月1 日起施行，
    法律有下列變更，爰說明如下：
  1.法定罰金刑部分：被告於94年間故買贓物後，刑法施行法第
    1 條之1 於95年6 月14日以華總一義字第095000 35181號令
    修正公布增訂。修正增訂之刑法施行法第1 條之1 規定「中
    華民國94年1 月7 日刑法修正施行後（按指95年7 月1 日）
    ，刑法分則編所定罰金之貨幣單位為新臺幣。94年1 月7 日
    刑法修正時，刑法分則編未修正之條文定有罰金刑者，自94
    年1 月7 日刑法修正施行後，就其所定數額提高為30倍。但
    72年6 月26日到94年1 月7 日新增或修正之條文，就其所定
    數額提高為3 倍。」，是本件被告所犯刑法第349 條第2 項
    故買贓物罪之法定刑有罰金刑（銀元1000元以下），且為94
    年1 月7 日刑法修正時，刑法分則編未修正之條文定有罰金
    刑者；於刑法施行法第1 條之1 修正增訂前，其貨幣單位為
    銀元，罰金刑之提高標準應適用罰金罰鍰提高標準條例第1
    條之規定「依法律應處罰金、罰鍰者，就其原定數額得提高
    為2 倍至10倍。」，而再依現行法規所定貨幣單位折算新臺
    幣條例第2 條規定「現行法規所定金額之貨幣單位為圓、銀
    元或元者，以新臺幣元之3 倍折算之。」，如換算為新臺幣
    ，則刑法第349 條第2 項法定罰金刑部分，應為罰金新臺幣
    30,000元以下。如適用上開修正後刑法施行法第1 條之1 規
    定提高30倍，亦為新臺幣30,000元以下。比較新舊法適用之
    結果，其關於法定罰金刑部分之提高標準，新舊法均無不利
    之情形。惟關於罰金刑之科刑標準，修正後刑法第33條第5
    款係規定「罰金：新臺幣1,000 元以上，以百元計」，而修
    正前同條款係規定「罰金：1 元以上」之規定，是關於罰金
    最低本刑部分，修正後之規定較不利被告，故依上開刑法第
    2 條第1 項前段規定，就刑法第349 條第2 項之罰金刑部分
    ，以修正前刑法第33條第5 款規定科處較有利於被告。
  2.又所謂「法律有變更」，係指足以影響行為之可罰性範圍及
    其法律效果之法律修正而言，易科罰金、易服勞役之折算標
    準及其期限涉及裁量權之行使，係屬科刑規範事項，其折算
    標準於裁判時並應於主文內諭知，與一般純屬執行之程序有
    別，是如新舊法對易科罰金、易服勞役之折算標準及期限各
    有不同時，自應依上開規定，比較適用最有利於行為人之法
    律。又行為後法律有變更，比較裁判前之法律孰為有利於行
    為人時，應就罪刑有關之一切情形，比較其全部之結果，而
    為整個之適用，不能割裂而分別適用有利益之條文。固有本
    院24年上字第4634號、27年上字第2615號判例可資參照，但
    此之所謂不能割裂適用，係指與罪刑有關之本刑而言，不包
    括易刑處分，事關刑罰執行之易刑處分仍應分別適用最有利
    於行為人之法律。易言之，倘所處之主刑同時有徒刑、拘役
    易科罰金、罰金易服勞役之情形時，關於易科罰金、易服勞
    役部分應分別為新舊法有利不利之比較，依刑法第2 條第1
    項從舊從輕原則定其易刑之折算標準，最高法院96年度台非
    字第234 號著有判決可供參照。本件被告甲○○行為後，關
    於易服勞役之折算標準業經修正，修正前之刑法第42條第2
    項前段規定：「易服勞役以1 元以上3 元以下，折算1 日。
    」，且依當時之罰金罰鍰提高標準條例第2 條前段規定，就
    原定數額提高為100 倍折算1 日，即以銀元100 元以上300
    元以下（即新臺幣300 元以上900 元以下）折算1 日，而修
    正後之刑法第42條第3 項前段規定：「易服勞役以新臺幣10
    00元、2000元或3000元折算1 日。」，經比較新、舊法結果
    ，修正後之規定較有利於被告，故本件關於易服勞役折算標
    準之易刑處分，應與上開刑之本刑新舊法比較部分割裂適用
    ，即適用修正後之易服勞役折算標準之規定，是爰依修正後
    之刑法第42條第3 項前段之規定，易服勞役之折算標準。
  (二)核被告甲○○所為，係犯刑法第349 條第2 項之故買贓物罪
    。爰審酌被告國中畢業，智識程度尚可，自應端正品行，奮
    發向上，竟囿於貪念而以低價故買贓物，既侵害被害人之財
    產權益，亦使被竊取之物難於追及或回復，助長竊風，實無
    足取，且缺乏對於他人財產權益應予尊重，不得恣意加以侵
    害等觀念；兼衡酌被告所故買贓物之價值尚非至鉅，及上開
    重型機車之引擎、車身業經被害人之父乙○○領回及其犯罪
    後坦認犯罪，態度尚稱良好等一切情狀，量處如主文所示之
    刑。又被告犯罪時間係在96年4 月24日之前，合於中華民國
    九十六年罪犯減刑條例之規定，復無同條例第3 條所列不予
    減刑之情形，自應依該條例第2 條第1 項第3 款、第7 條之
    規定，減其宣告刑二分之一，併諭知易服勞役之折算標準，
    以資懲儆。
據上論斷，應依刑事訴訟法第273 條之1 、第299 條第1 項前段
，刑法第2 條第1 項、第349 條第2 項、第42條第3 項前段，刑
法施行法第1 條之1 第1 項、第2 項前段，罰金罰鍰提高標準條
例第2 條（廢止前），中華民國九十六年罪犯減刑條例第2 條第
1 項第3 款、第7 條，判決如主文。
本案經檢察官潘國威到庭執行職務。
中    華    民    國    98    年    8     月    26    日
                  刑事第三庭    法  官  陳怡先
以上正本證明與原本無異。
如不服本判決應於收受判決後10日內向本院提出上訴書狀，並應
敘述具體理由；其未敘述上訴理由者，應於上訴期間屆滿後20日
內向本院補提理由書（均須按他造當事人之人數附繕本）「切勿
逕送上級法院」。
中    華    民    國    98    年    8     月    26    日
                                書記官  鍾小屏
附錄本案論罪科刑法條：
中華民國刑法第349 條（普通贓物罪）
收受贓物者，處3 年以下有期徒刑、拘役或5 百元以下罰金。
搬運、寄藏、故買贓物或為牙保者，處5 年以下有期徒刑、拘役
或科或併科1 千元以下罰金。
因贓物變得之財物，以贓物論。


司法院資訊處製作；財團法人民間司法改革基金會備份。
